臺灣臺南地方法院刑事判決　　　　　　　96年度易字第1059號
公　訴　人　臺灣臺南地方法院檢察署檢察官
被　　　告　乙○○
上列被告因違反毒品危害防制條例案件，經檢察官提起公訴（96
年度撤緩毒偵字第8號、96年度毒偵字第1921號），被告就被訴
事實為有罪之陳述，本院裁定進行簡式審判程序，判決如下：
    主  文
乙○○施用第二級毒品，累犯，處有期徒刑陸月，減為有期徒刑
月；又施用第二級毒品，累犯，處有期徒刑陸月，應執行有期
徒刑柒月。
    事  實
一、乙○○於民國八十九、九十年間曾因偽造文書、偽造有價證
    券案件，經法院分別判處有期徒刑四月、三年一月確定，該
    二案並定應執行刑為有期徒刑三年二月確定，經送監執行後
    ，於九十三年五月三十一日縮短刑期假釋出監，所餘刑期交
    付保護管束，並於九十四年九月十日假釋期滿視為執行完畢
    ；又於九十五年間因施用毒品案件，經本院裁定送勒戒處所
    觀察、勒戒後，認無繼續施用毒品傾向，於九十五年八月七
    日執行完畢釋放，並由臺灣臺南地方法院檢察署檢察官於九
    十五年八月九日，以九十五年度毒偵字第一五九三號為不起
    訴處分確定在案。詎乙○○猶不知悔改，明知安非他命係毒
    品危害防制條例所規定之第二級毒品，不得非法持有、施用
    ，竟於上開觀察、勒戒執行完畢釋放後五年內，另基於施用
    第二級毒品安非他命之犯意，於九十五年十二月十二日晚上
    十時三十六分（採尿時）往前回溯九十六小時內之某時許，
    在其位於臺南市○區○○路一段三五二巷一三八號住處內，
    以將安非他命置於鋁箔紙上燒烤成煙吸食之方式，施用第二
    級毒品安非他命一次，經警於同日晚上九時四分許，在臺南
    市○○路○段二七七號前對其進行盤查，當場查獲乙○○持
    有第一級毒品海洛因二小包（毛重○‧四九公克，其所涉施
    用第一級毒品犯行部分，因曾經判決確定，另經檢察官為不
    起訴處分），獲其同意採尿送驗結果，呈安非他命類陽性反
    應；復另基於施用第二級毒品安非他命之犯意，於九十六年
    六月六日採尿前九十六小時內之某時許，在同一處所，以相
    同之方式，施用第二級毒品安非他命一次，經臺灣臺南地方
    法院檢察署觀護人於當日採尿送驗結果，呈安非他命類陽性
    反應，而查知上情。
二、案經臺南市警察局第六分局報告及臺灣臺南地方法院檢察署
    觀護人告發簽請該署檢察官偵查起訴。
    理  由
一、上開事實業經被告乙○○坦承不諱，且其先後二次採尿送驗
    結果，均呈安非他命類陽性反應，有長榮大學九十五年十二
    月二十日出具之確認報告暨送驗尿液及年籍對照表各一件（
    見九十五年度毒偵字第三三○七號卷第一九頁及臺南市警察
    局第六分局南市警六刑偵字第一二○五號卷第一二頁）、臺
    灣檢驗科技股份有限公司九十六年六月二十五日出具之濫用
    藥物尿液檢驗報告暨臺灣臺南地方法院檢察署受保護管束人
    （被告）尿液檢體監管紀錄表各一件（見九十六年度毒偵字
    第一九二一號卷第二、四頁）在卷可稽，足見被告上開自白
    核與事實相符，應可採信。再被告有如事實欄所示之經觀察
    、勒戒執行完畢釋放之情，有臺灣高等法院被告前案紀錄表
    在卷可佐，顯見其係於上開觀察、勒戒執行完畢釋放後，五
    年內再犯本案兩件施用第二級毒品之罪，事證明確，被告犯
    行堪以認定，應依法論科。
二、按安非他命係毒品危害防制條例第二條第二項第二款所明定
    之第二級毒品，不得非法持有、施用。核被告所為，係犯毒
    品危害防制條例第十條第二項之施用第二級毒品安非他命罪
    。又被告施用第二級毒品安非他命前持有安非他命之低度行
    為，應為施用安非他命之高度行為所吸收，不另論罪。另被
    告先後二次施用第二級毒品之犯行，時間相隔約半年，依卷
    內事證，亦無證據證明被告於上開前後二次採尿之期間內，
    除了該二次施用第二級毒品犯行外，尚有其他施用第二級毒
    品之犯行（檢察官原起訴被告於九十五年十二月十九日、同
    年月二十二日尚有另二次施用第二級毒品安非他命犯行，惟
    經蒞庭檢察官當庭減縮更正，已非本案起訴範圍，附此敘明
    ），自難認被告主觀上有何施用第二級毒品之接續犯意或反
    覆施用第二級毒品之概括犯意，或客觀上有何反覆、延續實
    行之特徵，是則被告上開二犯行之犯意各別，行為互殊，應
    予分論併罰。再查被告有事實欄所載之有期徒刑執行完畢紀
    錄，有前開臺灣高等法院被告前案紀錄表可按，其於有期徒
    刑之執行完畢後五年內，故意再犯本案二件有期徒刑以上之
    施用第二級毒品罪，為累犯，均應依刑法第四十七條第一項
    之規定加重其刑。爰審酌安非他命戕害身心，而被告前因施
    用毒品經送觀察勒戒處分後，猶不思戒絕革除惡習，再為本
    件犯罪，顯未因前所受觀察勒戒處分而記取教訓，惟其施用
    毒品所生危害，實以自戕身心健康為主，對於他人生命、身
    體、財產等法益，尚無明顯而重大之實害，兼衡其犯罪後坦
    承犯行等一切情狀，就其所為上開二次施用第二級毒品犯行
    ，分別量處如主文所示之刑，且被告於九十五年十二月十二
    日施用二級毒品之犯行，應依中華民國九十六年罪犯減刑條
    例第二條第一項第三款之規定，減其刑期之二分之一，並與
    不應減刑之被告於九十六年六月六日施用第二級毒品犯行所
    處之罪刑，定其應執行之刑。至警方於九十五年十二月十二
    日扣案之第一級毒品海洛因二小包（毛重○‧四九公克），
    與被告本件施用第二級毒品犯行無關，且檢察官亦未於本案
    單獨聲請宣告沒收（見本院卷第八三頁），本院自無庸於本
    案宣告沒收；又警方於九十五年十二月十九日、九十五年十
    二月二十二日另外扣案之第一級毒品海洛因共十二包、塑膠
    吸管一支、吸管八支、殘渣袋一個等物，亦與本件被告施用
    第二級毒品犯行無關，亦無庸於本案宣告沒收，併此敘明。
三、退回移送併辦部分：
  (一)臺灣臺南地方法院檢察署九十六年度毒偵字第一九○三、二
    一九二號移送併辦意旨略以：被告另於九十六年六月二十六
    日上午九時許、同日下午一時十五分許為警採尿往前回溯九
    十六小時內之某時許及同年七月四日採尿往前回溯九十六小
    時內之某時許，在上址住處及不詳地點，先後施用第二級毒
    品安非他命各一次，經警方及臺灣臺南地方法院檢察署觀護
    人分別採尿送驗結果，均呈安非他命類陽性反應，因認被告
    涉犯毒品危害防制條例第十條第二項施用第二級毒品罪嫌，
    被告前揭施用第二級毒品安非他命之犯行，與本案論罪科刑
    之犯行，在法律評價上屬於包括一罪之集合犯關係，應移送
    本院併案審理等語。
  (二)惟按刑法第五十六條有關連續犯之規定，業於九十四年二月
    二日修正刪除，自九十五年七月一日起施行，依刑法第五十
    六條修正理由之說明，謂「對繼續犯同一罪名之罪者，均適
    用連續犯之規定論處，不無鼓勵犯罪之嫌，亦使國家刑罰權
    之行使發生不合理之現象」，「基於連續犯原為數罪之本質
    及刑罰公平原則之考量，爰刪除有關連續犯之規定」等語，
    即係將本應各自獨立評價之數罪，回歸本來就應賦予複數法
    律效果之原貌。因此，就刑法修正施行後多次施用毒品之犯
    行，採一罪一罰，始符合立法本質（最高法院九十六年度第
    九次刑事庭會議決議意旨參照）。
  (三)經查：前開併案意旨所指被告施用第二級毒品之時間分別為
    「九十六年六月二十六日」及「九十六年七月四日」，與前
    揭論罪科刑部分之被告施用第二級毒品之日即「九十五年十
    二月十二日採尿前九十六小時內之某時許」及「九十六年六
    月六日採尿前九十六小時內之某時許」，期間相隔並非緊接
    ，且依卷內事證，亦無證據證明被告於上開前後四次採尿之
    期間內，除了該四次施用第二級毒品犯行外，尚有其他施用
    第二級毒品之犯行，自難認被告主觀上有何施用第二級毒品
    之接續犯意或反覆施用第二級毒品之概括犯意，或客觀上有
    何反覆、延續實行之特徵。從而，上開併辦之兩次施用第二
    級毒品犯行與前揭論罪科刑部分，並無接續犯或集合犯之包
    括一罪（實質上一罪）關係，自非起訴效力所及，本院就併
    案部分尚無從併予審理，應退由檢察官另為妥適之處理，併
    此敘明。
據上論斷，應依刑事訴訟法第二百七十三條之一第一項、第二百
九十九條第一項前段，毒品危害防制條例第十條第二項，刑法第
十一條前段、第四十七條第一項、第五十一條第五款，中華民國
九十六年罪犯減刑條例第二條第一項第三款、第七條、第十一條
，判決如主文。
本案經檢察官甲○○到庭執行職務。
中　　華　　民　　國　　96　　年　　10　　月　　26　　日
　　　　　　　　　刑事第五庭    法　官　林欣玲
以上正本證明與原本無異
如不服本判決應於收受本判後10日內向本院提出上訴書狀，並應
敘述具體理由。如未敘述上訴理由者，應於上訴期間屆滿後20日
內向本院補提理由書狀（均須按他造當事人之人數附繕本）「切
勿逕送上級法院」。
  　　　　　　　　　　　　　　　書記官　鄭佩玉
中　　華　　民　　國　　96　　年　　10　　月　　26　　日
附錄本案論罪科刑法條全文：
毒品危害防制條例第10條
施用第一級毒品者，處 6 月以上 5 年以下有期徒刑。
施用第二級毒品者，處 3 年以下有期徒刑。
